【裁判字號】    95,訴,718
【裁判日期】    951226
【裁判案由】    
【裁判全文】
臺灣基隆地方法院刑事判決               95年度訴字第718號
公  訴  人  臺灣基隆地方法院檢察署檢察官
被      告  乙○○
                    （現羈押在臺灣基隆看守所）
上列被告因偽造文書案件，經檢察官提起公訴（95年度偵緝字第
404 號），本院判決如下：
    主  文
乙○○行使偽造私文書，足以生損害於他人，累犯，處有期徒刑
捌月。
偽造之「丙○」署押貳枚均沒收。
    事  實
一、緣乙○○雖為丙○之子，然彼2 人因長年相處不睦，而已幾
    無往來；又乙○○曾因冒名申辦行動電話門號使用暨向電信
    公司詐取免付通話費用利益之偽造文書等案件，經本院於民
    國94年9 月20日，以94年度訴緝字第20號判決有期徒刑五月
    確定，並於94年10月11日入監執行，經折抵羈押期間73日，
    甫於94年12月27日執行完畢。乃乙○○不僅未記取教訓，甚
    而故態復萌，並再度基於行使偽造私文書之故意，及意圖為
    自己不法所有而詐取財物，暨意圖為自己不法所有而詐取財
    產上不法利益之概括犯意，於95年1 月5 日，持其先前業以
    不詳方式取得暨留存，89年間換發之丙○身分證影本，前往
    和信電訊股份有限公司（以下簡稱「和信公司」）之特約經
    銷商宙宸股份有限公司（以下簡稱「宙宸公司」；門牌號碼
    不詳），佯以「丙○」名義申辦和信公司行動門號，並採「
    大雙網365 月租費服務」優惠方案為其通信資費計算方式，
    再以「丙○」名義填寫行動電話服務申請書，偽造「丙○」
    署名2 枚，以此方式偽造私文書，足以生損害於丙○、和信
    公司及宙宸公司，繼而提交予不知情之店員以行使，使該名
    店員陷於錯誤，而無償交付乙○○價格、廠牌、型號不詳之
    行動電話1 支，藉以使乙○○得以搭配和信公司所提供之「
    0000000000」行動門號撥接使用。乙○○於詐得上開行動電
    話後，果自95年1 月5 日起，連續以上開行動電話搭配和信
    公司提供之「0000000000」行動門號撥接使用，向提供「00
    00000000」電信設備之電信系統業者即和信公司傳送訊息，
    使和信公司之通信系統陷於錯誤，誤認上開各次撥接均係由
    丙○或丙○許可之人所為，並進而提供撥接服務；截至95年
    4 月20日為止，乙○○連續以此方式詐得免費使用該電信設
    備之財產上不法利益（通信免繳納電話費用之財產上不法利
    益），總計新臺幣（下同）2,758 元，而使丙○及和信公司
    受有損害（丙○雖未就乙○○詐欺取財或詐欺得利之行為提
    出告訴，然此就乙○○對宙宸公司、和信公司詐欺取財，暨
    其對宙宸公司、和信公司詐欺得利等行為之訴追條件，尚無
    妨礙）。
二、茲因丙○接獲和信公司寄發之電信費帳單，心覺有異，乃回
    撥「0000000000」以資查問，詎該門號接通之後，與之應答
    者竟為乙○○；丙○至此，方知自己身分遭其子乙○○冒用
    以申辦門號之事，乃即報警查辦。
三、案經被害人丙○訴由基隆市警察局第四分局移送臺灣基隆地
    方法院檢察署檢察官偵查起訴。
    理  由
一、證據能力
    按被告以外之人於審判外之言詞或書面陳述，除法律有規定
    者外，不得作為證據，刑事訴訟法第一百五十九條第一項固
    有明文。惟被告以外之人於審判外之陳述，經當事人於審判
    程式同意作為證據，法院審酌該言詞陳述或書面陳述作成時
    之情況，認為適當者，亦得為證據；當事人、代理人或辯護
    人於法院調查證據時，知有上開刑事訴訟法第一百五十九條
    第一項不得為證據之情形，而未於言詞辯論終結前聲明異議
    者，視為有前項之同意，刑事訴訟法第一百五十九條之五亦
    有明定。查本案偵審卷內相關「被告以外之人」於審判外之
    言詞或書面陳述，均曾經本院於審判期日逐一提示予檢察官
    、被告閱覽，及逐一宣讀暨告以要旨，且被告迄本案辯論終
    結前，雖曾就相關證據資料之「證明力」表示意見，然則未
    見曾就其「證據能力」聲明異議，觀諸本院準備程序暨審判
    筆錄所載內容自明；兼以本院審酌上開言詞、書面陳述於作
    成當時，或曾經簽名、蓋印以表確認，或觀其形式連續，而
    查無瑕疵可指，或其作成或取得之程序俱與法律規定相符，
    因認其「任意性」及「信用性」俱已足供擔保，而核無不適
    當之情形，爰依刑事訴訟法第一百五十九條之五規定，宣示
    本案偵審卷內相關「被告以外之人」於審判外之言詞或書面
    陳述，概有證據能力，而得作為本案審判之證據。
二、事實認定
    訊之被告乙○○固不否認其於95年1 月5 日，持89年間換發
    之丙○身分證影本，前往和信公司之特約經銷商宙宸公司，
    以「丙○」名義申辦和信公司行動門號，暨採「大雙網365
    月租費服務」之優惠方案為其資費計算方式，再以「丙○」
    名義填寫行動電話服務申請書而簽署「丙○」姓名2 枚，繼
    而提交予店員藉以獲取價格、廠牌、型號不詳之行動電話1
    支，暨獲配和信公司提供之「0000000000」行動門號1 只；
    又截至95年4 月20日為止，其利用上開行動門號撥接通話所
    累計之電信費用2,758 元，迄未經其如數償付等事實。惟則
    矢口否認有何行使偽造私文書、詐欺取財或詐欺得利等犯行
    ，辯稱：伊於94年12月底因另案執畢出監後，告訴人丙○即
    曾持交其於89年間換發之「身分證影本」，並且同意伊以「
    丙○」名義申辦上開行動門號使用云云。經查：
  (一)被告曾於95年1 月5 日，持89年間換發之「丙○身分證影本
    」，前往和信公司之特約經銷商宙宸公司，以「丙○」名義
    申辦和信公司行動門號，暨採「大雙網365 月租費服務」之
    優惠方案為其資費計算方式，並以「丙○」名義填寫行動電
    話服務申請書而簽署「丙○」姓名2 枚，繼而提交予店員藉
    以獲取價格、廠牌、型號不詳之行動電話1 支，暨獲配和信
    公司提供之「0000000000」行動門號1 只。此業據被告自陳
    在卷，並有和信公司行動電話服務申請書（其上有「丙○」
    簽名2 枚及89年間換發之丙○身分證正、反2 面影本，其申
    辦日期則係載為95年1 月5 日）1 紙在卷可考。
  (二)被告獲配和信公司提供之「0000000000」行動門號後，自95
    年1 月5 日開通撥接時起，至95年4 月20日之帳單結算日止
    （其後，則未再撥接使用），其歷次撥接使用所累欠之電信
    費用，金額總計2,758 元。此亦為被告所不否認，並經本院
    職權向和信公司函查屬實，有和信公司95年10月31日和信（
    業服）字第09521001807 號函暨附件在卷可佐。
  (三)告訴人丙○既未提供自己證件予被告申辦上開行動門號，亦
    未應允代被告支付前揭電信費用；實則，告訴人丙○係遲至
    接獲和信公司電信費帳單，為究明真相而回撥上開門號即「
    0000000000」之際，始驚悉藉其名義申辦暨持用上開門號者
    ，即為與其長年相處不睦，而已幾無往來之本案被告其人。
    此均據證人即告訴人丙○於本院審理時到庭結證在卷（本院
    審判筆錄第3-6 頁）。茲被告雖指證人丙○所證不實云云，
    然查：
  1.設證人丙○果有提供自己名義俾被告申辦行動門號之意，則
    自客觀以言，證人丙○所持交之證件，無論其名稱如何，均
    應為該證件之原本；乃被告竟聲稱證人丙○所持交者，不過
    係其「身分證影本」（本院準備程序筆錄第3 頁）云云，則
    其所指證人丙○允以自己證件之情節，首已核與常情乖違。
  2.其次，證人丙○持有，於89年間換發之國民身分證（以下簡
    稱「89年丙○國民身分證」），早因丙○與大陸地區女子翁
    春妹於90年3 月15日結婚之事實，而於90年4 月13日，經丙
    ○持往戶政事務所辦理配偶欄之更正暨於換證時繳銷。此除
    經證人丙○證述在卷（本院審判筆錄第6 頁），並有丙○戶
    籍資料（其「記事」部分記載：90年3 月15日與大陸地區女
    子翁春妹結婚，90年4 月11日申登）、90年4 月13日「換發
    」之丙○國民身分證（以下簡稱「90年丙○國民身分證」）
    正、反面影本各1 件在卷可憑。至上開「90年丙○國民身分
    證」，亦因政府全民換證之政策，而於95年1 月3 日，經丙
    ○持往戶政事務所換領新證時繳銷。此復有上揭丙○戶籍資
    料（其「記事」部分記載：95年1 月3 日換證）、經繳銷之
    「90年丙○國民身分證」正、反面影本、95年1 月3 日換領
    國民身分證申請書各1 件在卷足考。據此以觀，被告前往申
    辦門號之時（90年1 月5 日），證人丙○應已取得95年1 月
    3 日換發之新證無誤；兼以證人丙○自陳「並無影印身分證
    以留底之習慣」（本院審判筆錄第6-7 頁），則就令證人丙
    ○果曾允被告藉其名義申辦門號暨曾為此持交被告相關證件
    影本，然其所提供予被告者，亦應係其甫於95年1 月3 日所
    換領之「新證」影本，而絕非其早於90年4 月13日，即已因
    換發「90年丙○國民身分證」而業經繳銷之「89年丙○國民
    身分證」影本。勾稽上情，被告辯稱證人丙○持交伊「89年
    丙○國民身分證」影本（本院準備程序筆錄第3 頁）云云之
    不實，尤屬昭然。
  3.實則，果證人丙○曾提供自己證件予被告申辦門號，則其事
    後反口之動機何在？尤以證人丙○與被告要屬至親，就令其
    間相處未臻和睦，衡情應尤未至故為設局構陷之程度。是被
    告所辯各節之令人匪思，在在顯然；據此對照證人丙○陳稱
    ：「（問：被告是你的親生兒子，為何仍然堅持要對他提出
    告訴？）我是為了被告好，因為被告素行不良，他以前就曾
    經在外欠債，導致討債公司向我們家人追討，我也為此事中
    風過，所以我希望他能改好。沒有父親會告兒子，如果不是
    被告的惡形惡狀，我已無法忍受，我也不會堅持要讓他因為
    自己的錯誤受到法律制裁。」（本院審判筆錄第5-6 頁）等
    情詞益明，且尤適足以反徵被告行止之不端。
  4.綜上，因認被告辯稱係經證人丙○同意，始持丙○交付之「
    89年丙○國民身分證」影本前往申辦門號云云，無非飾卸之
    詞，洵無可取。
  (四)至被告雖否認犯罪，致本院無從究明被告取得「89年丙○國
    民身分證」「影本」之方式，然此就本案事實之認定，尚不
    生妨礙。特此指明。
  (五)從而，本案事證明確，被告如本判決事實欄所載之行使偽造
    私文書、詐欺取財暨詐欺得利之犯行，均堪認定，應依法論
    科。
三、論罪科刑
  (一)核被告以如本判決事實欄所載方式，假冒「丙○」名義填寫
    行動電話服務申請書，繼而提交予不知情之店員以行使，係
    犯刑法第二百十六條、第二百十條之行使偽造私文書罪；又
    以如本判決事實欄所載方式，使店員陷於錯誤，誤認「丙○
    」確有申辦門號暨依約繳付電信費用之真意，而無償交付被
    告價格、廠牌、型號不詳之行動電話1 支，係犯刑法第三百
    三十九條第一項之詐欺取財罪；再以如本判決事實欄所載方
    式，自95年1 月5 日起，連續以上開行動電話搭配和信公司
    提供之「0000000000」行動門號撥接使用，向提供「000000
    0000」電信設備之電信系統業者即和信公司傳送訊息，使和
    信公司之通信系統陷於錯誤，誤認上開各次撥接均係由丙○
    或丙○許可之人所為，並進而提供撥接服務（截至95年4 月
    20日為止，其通信費用總計2,758 元），係犯刑法第三百三
    十九條第二項之詐欺得利罪。
  (二)查刑法第三百三十九條第一項詐欺取財罪及同條第二項詐欺
    得利罪（以下均簡稱本罪）之規定本身，無論觀其構成要件
    ，抑其法律效果，固因俱無變動，而無法律變更暨新舊法律
    比較之可言（參見下列【附註】）；惟因本罪之罰金刑僅規
    定「或科或併科（新臺幣）一千元以下罰金」，是其最低數
    額之宣告，即應回歸適用刑法第三十三條第五款之總則規定
    限制。又被告行為後，刑法第三十三條第五款所定之罰金刑
    最低數額，業於94年2 月2 日修正公布，並自95年7 月1 日
    開始施行；茲依修正前刑法第三十三條第五款「罰金：（銀
    元）1 元以上。」暨現行法規所定貨幣單位折算新臺幣條例
    第二條所定折算比例而為換算，本法之罰金最低額度本應為
    銀元1 元即新臺幣3 元。乃依修正後刑法第三十三條第五款
    規定，即「罰金：新臺幣1,000 元以上，以百元計算之。」
    本法之罰金最低額度業已提高為新臺幣1,000 元。據此而為
    比較適用，修正後刑法第三十三條第五款之規定，顯然較不
    利於被告，本諸刑法第二條第一項所揭櫫之「從舊從輕」原
    則，本法有關罰金刑之宣告，自仍應適用修正前刑法第三十
    三條第五款規定，以銀元1 元即新臺幣3 元為其所得宣告之
    最低數額（最高法院95年度第八次刑事庭會議決議三(一)1.參
    照）。
    【附註】
    按為呼應刑法第三十三條第五款之修正，刑法施行法第一條
    之一第一項雖規定「中華民國九十四年一月七日刑法修正施
    行後，刑法分則編所定罰金之貨幣單位為新臺幣。」（95年
    6 月14日制定公布，並因配合刑法之修正施行，依刑法施行
    法第十條、第十條之一規定，自95年7 月1 日開始施行）；
    然考量刑法新制施行以後，刑法分則編所定罰金已無「罰金
    罰鍰提高標準條例」及「現行法規所定貨幣單位折算新臺幣
    條例」之適用，為使罰金數額趨於一致，避免新舊法律之比
    較適用，刑法施行法第一條之一第二項遂規定「九十四年一
    月七日刑法修正時，刑法分則編未修正之條文定有罰金者，
    自九十四年一月七日刑法修正施行後，就其所定數額提高為
    三十倍。但七十二年六月二十六日至九十四年一月七日新增
    或修正之條文，就其所定數額提高為三倍。」即在95年6 月
    30日以前，刑法分則編所定罰金之貨幣單位固為銀元，且部
    分條文亦應適用罰金罰鍰提高標準條例第一條前段規定提高
    倍數；且自95年7 月1 日以後，刑法分則編所定罰金之貨幣
    單位則為新臺幣，並應一律依刑法施行法第一條之一第二項
    規定，提高其倍數為三倍或三十倍不等。惟經互為折算結果
    ，無論新制施行前、後，刑法分則編所定罰金數額之內涵實
    無不同；即刑法分則編有關罰金刑之貨幣單位，雖已由「銀
    元」改為「新臺幣」，然法院所得判處之罰金最高數額實並
    無二致，即所涉刑罰之實質內涵俱未變更。是自95年7 月1
    日起，刑法分則編所定條文雖應一律適用刑法施行法第一條
    之一之規定（而不得再適用罰金罰鍰提高標準條例第一條之
    規定），然此既非法律變更，亦核無新舊法律比較適用之問
    題。
  (三)被告偽造私文書（在門號申請書上偽造「丙○」署押）復持
    以行使，其偽造私文書之低度行為應為高度之行使偽造私文
    書所吸收；又被告偽造「丙○」署押之行為亦為偽造私文書
    之部分行為，均不另論罪。
  (四)被告行為後，刑法固已廢除「連續犯」應論以一罪之規定；
    惟連續數行為而犯同一之罪名，倘均在新法施行前者，於新
    法施行後，亦應依刑法第二條第一項之規定，適用最有利於
    行為人之法律（最高法院95年度第八次刑事庭會議決議五(四)
    參照）。茲以本案情節而論，被告如本判決事實欄所載，自
    95年1 月5 日起，連續以上開行動電話搭配和信公司提供之
    「0000000000」行動門號撥接使用，向提供「0000000000」
    電信設備之電信系統業者即和信公司傳送訊息，使和信公司
    之通信系統陷於錯誤，誤認上開各次撥接均係由丙○或丙○
    許可之人所為，並進而提供撥接服務等多次詐欺得利犯行，
    均時間緊接，手法相類，所犯復係構成要件相同之法條罪名
    ，顯係基於概括犯意而反覆為之，兼以其前後多次詐欺得利
    犯行，亦均係在刑法廢除「連續犯」規定以前之所犯，按諸
    修正前刑法第五十六條規定，本應依連續犯之規定論以一罪
    ，較之新法刪除連續犯規定而應一律予以數罪併罰之情節，
    修正前之規定顯然較有利於被告，本諸刑法第二條第一項所
    揭櫫之「從舊從新」原則，本案即應適用修正前刑法第五十
    六條之規定，即被告既係基於概括犯意而反覆實施如本判決
    事實欄所載之多次詐欺得利犯行，則自應以連續犯之一罪論
    ，並加重其刑。
  (五)按刑法第四十七條規定之累犯要件固有修正，惟其修正內容
    祇在排除「過失再犯有期徒刑以上之罪」之適用；至前案有
    期徒刑執行完畢以後，五年以內，「故意再犯有期徒刑以上
    之罪」者，無論依修正前或修正後之法律規定，均應論以累
    犯，加重本刑至二分之一。茲「故意再犯有期徒刑以上之罪
    」者，無論在修法前、後之累犯成立要件暨法律效果既無二
    致，則其自非刑罰法律之變更，亦無新舊法律比較適用之問
    題。查被告曾有如前所述之犯罪科刑及刑之執行情形，此有
    臺灣高等法院被告前案紀錄表在卷可稽，其於有期徒刑執行
    完畢後，五年以內，故意再犯本起最重本刑有期徒刑以上之
    罪，為累犯，應依刑法第四十七條第一項規定，就所犯刑法
    第二百十六條、第二百十條之行使偽造私文書罪及刑法第三
    百三十九條第一項之詐欺取財罪，加重其刑；就所犯刑法第
    三百三十九條第二項之詐欺得利罪，遞予加重其刑。即有期
    徒刑加重者，應依刑法第六十七條規定，就其最高度及最低
    度同加之；拘役加重者，應依刑法第六十八條規定，僅加重
    其最高度；至其罰金刑加重部分，則因本法罰金刑查有修正
    前刑法第三十三條第五款規定之適用（參見前述(二)），參照
    刑法第六十七條、第六十八條有關罰金加減方法修正理由：
    「修正前刑法第三十三條第五款現定，罰金為銀元1 元以上
    ，既已經修正為新臺幣1,000 元以上，當不致因加減其最低
    度而產生不滿1 元之零數，是自應與有期徒刑相同，許其最
    高度及最低度同加減之。」暨新舊法比較應就罪刑有關共犯
    、未遂犯、想像競合犯、牽連犯、連續犯、結合犯，以及累
    犯加重、自首減輕暨其他法定加減原因與加減例等一切情形
    ，綜其全部罪刑之結果而為比較（最高法院95年度第八次刑
    事庭會議決議(四)參照），自應併適用修正前刑法第六十八條
    規定，僅加重其最高度。
  (六)被告如本判決事實欄所載，冒用「丙○」名義以如本判決事
    實欄所載優惠資費方案申辦行動門號，即其使宙宸公司店員
    陷於錯誤而無償交付行動電話暨代和信公司允以配搭門號之
    欺罔手段，係一行為而觸犯構成要件不相同之法條罪名，為
    異種想像競合犯，應依刑法第五十五條規定，從一較重之刑
    法第二百十六條、第二百十條之行使偽造私文書罪處斷。
  (七)被告如本判決事實欄所載之詐欺取財暨詐欺得利犯行，雖未
    據起訴，然此與業經起訴並經本院認定有罪之部分，有如前
    所述之想像競合犯之裁判上一罪關係，依審判不可分之原則
    ，自亦為起訴效力之所及，而為本院所應併予審理。
  (八)刑之酌科：
    本院審酌被告前甫因冒名申辦行動電話門號使用暨向電信公
    司詐取免付通話費用利益之偽造文書等案件，經法院判刑確
    定而執畢出監，乃猶不知記取前案教訓，並故態復萌、再犯
    本案，兼以對年邁老父即告訴人丙○未見反哺之情，一再飾
    詞圖卸而未見悛悔，犯後態度惡劣已極，兼以其犯罪動機、
    目的、手段、對被害人財產法益所造成之侵害等一切情狀，
    量處如主文所示之刑。
  (九)被告偽造之「丙○」署押2 枚，不問屬於犯人與否，均應依
    刑法第二百十九條規定，宣告沒收。
據上論斷，應依刑事訴訟法第二百九十九條第一項前段，刑法第
二條第一項、第二百十六條、第二百十條、第三百三十九條第一
項、第二項、第二百十九條、第五十五條、第四十七條第一項、
修正前刑法第五十六條，刑法施行法第一條之一，判決如主文。
本案經檢察官甲○○到庭執行職務。
中    華    民    國    95    年    12    月    26    日
                  刑事第三庭審判長法  官  王福康
                                  法  官  何怡穎
                                  法  官  王慧惠
以上正本證明與原本無異。
如不服本判決應於收受本判決後10日內向本院提出上訴書狀，其
未敘述上訴理由者，並得於提起上訴後10日內向本院補提理由書
狀（均須按他造當事人之人數附繕本。）「切勿逕送上級法院」
中    華    民    國    95    年    12    月    26    日
                                  書記官  王一芳
附錄論罪法條：
刑法第216條
行使第 210 條至第 215 條之文書者，依偽造、變造文書或登載
不實事項或使登載不實事項之規定處斷。
刑法第210條
偽造、變造私文書，足以生損害於公眾或他人者，處 5 年以下有
期徒刑。
刑法第339條第1項、第2項
意圖為自己或第三人不法之所有，以詐術使人將本人或第三人之
物交付者，處5年以下有期徒刑、拘役或科或併科1千元以下罰金
。
以前項方法得財產上不法之利益或使第三人得之者，亦同。


司法院資訊處製作；財團法人民間司法改革基金會備份。
